【裁判字號】    98,交聲,4142
【裁判日期】    981230
【裁判案由】    違反道路交通管理處罰條例聲明異議
【裁判全文】
臺灣臺北地方法院交通事件裁定        98年度交聲字第4142號
原處分機關  交通部公路總局臺北區監理所
異  議  人
即受處分人  甲○○
上列受處分人因違反道路交通管理處罰條例案件，對於交通部公
路總局臺北區監理所中華民國九十八年十月二十三日所為之處分
（原處分案號：北監自裁字第裁四○－ＣＧ0000000號、
第裁四○－ＣＧ0000000號、第裁四○－ＣＧ00000
00號）聲明異議，本院裁定如下：
    主  文
異議均駁回。
    理  由
一、按汽車行駛時，行經隧道、調撥車道應開亮頭燈；汽車駕駛
    人，不依規定使用燈光者，處新臺幣（下同）一千二百元以
    上三千六百元以下罰鍰，道路交通安全規則第一百零九條第
    二款、道路交通管理處罰條例第四十二條分別定有明文。次
    按汽車駕駛人之行為經以科學儀器取得證據資料證明其行為
    違規，當場不能或不宜攔截製單舉發者，得逕行舉發；前項
    第七款之科學儀器應採固定式，並定期於網站公布其設置地
    點；第一項逕行舉發，應記明車輛牌照號碼、車型等可資辨
    明之資料，以汽車所有人為被通知人製單舉發，此觀道路交
    通管理處罰條例第七條第一項、第二項、第四項之規定亦明
    ，是以行為人駕駛汽車，行經調撥車道應開亮頭燈而不依規
    定使用燈光，經警以科學儀器拍照採證後逕行舉發並送達後
    ，受處分人於舉發通知單上所載之應到案日期前聽候裁決或
    到案提出申訴或陳述，經處罰機關調查後仍認定其有上開違
    規行為者，依違反道路交通管理事件統一裁罰基準及處理細
    則第二條之違反道路交通管理事件統一裁罰基準表（以下簡
    稱基準表）規定，需對該行為人處以一千二百元之罰鍰。
二、原處分理由如附表所載，又異議人即受處分人甲○○於應到
    案日期（如附表所示）前之民國九十八年九月十一日向原處
    分機關提出申訴，經原處分機關請舉發機關即臺北縣政府警
    察局調查結果，認受處分人確有上開違規行為，遂依道路交
    通管理處罰條例第四十二條、處理細則第四十三條、第四十
    四條及基準表之規定，各裁處受處分人罰鍰一千二百元，共
    計罰鍰三千六百元在案。
三、聲明異議意旨略以：「前有錄影舉發」之警告牌面，約於
    十一月十日至十一月二十四日間才掛上去，也就是在伊最後
    被拍照八月二十五日後，且伊一路從中山路從中山路左轉入
    永和路（往臺北方向）調撥車道前，沒有任何「前有錄影舉
    發」或「行駛調撥車道..逕行舉發」之警告牌面；「行駛
    調撥車道...逕行舉發」之警告牌面處在永和路與竹林路文
    化路口，也就是在舉發拍照地點「後」數十公尺接近調撥車
    道尾端不起眼之處；伊於七十七年取得駕照，不知使用調
    撥車道未開頭燈會違規處罰之規定，是於何時頒布或修改條
    文，且此違規不同於一般重大交通違規，容易辨別行車行為
    的是非判斷，且於進入調撥車道前「行駛調撥...【請】開
    車頭燈」的牌面，該「請」字更讓駕駛人有可開與不可開頭
    燈的感覺；伊分別於八月十三日、八月十七日、八月二十
    五日同一地點被拍照三次，但是於八月二十八日開始才收到
    第一張違規通知單，若臺北縣警察局能有效率讓伊儘早收到
    通知單，伊也不至於在不知情下被連拍照三次云云。
四、經查：
(一)本件受處分人確於如附表所示時間，駕駛其所有車牌號碼一
    二五一－ＥＡ號自用一般小客車，沿臺北縣永和市○○路○
    段左轉至臺北縣永和路中山路口永和路（往臺北）行駛，行
    經臺北縣永和市○○路與中興街口調撥車道（往臺北）時，
    未依規定使用燈光之事實，為受處分人所不爭執，並有舉發
    採證照片、臺北縣政府警察局九十八年十二月十日北縣警交
    字第○九八○一八○二六三號函暨檢附之資料在卷足憑，應
    甚明確，堪予認定。
(二)受處分人雖以前詞置辯，惟臺北縣永和市○○路、中山路口
    處之永和路上設置有「調撥車道起點」標誌，並有「行駛調
    撥車道請開車頭燈」之警告、禁制標誌以告示用路人須嚴格
    遵守開車頭燈，則受處分人自中山路左方入永和路（往臺北
    ）時，於臺北縣永和市○○路○段永和路口中山路一段上可
    以先看到「永和路往臺北七－九時實施調撥車道（例假日除
    外）」，後至臺北縣永和市○○路中山路口永和路上會看到
    「調撥車道起點」標誌及「行駛調撥車道請開車頭燈」警告
    禁制標誌，此有臺北縣政府警察局九十八年十二月十日北縣
    警交字第○九八○一八○二六三號函暨檢附之標誌設置照片
    、現場圖在卷可稽，是本件受處分人行駛於前開地點時顯應
    知悉該路段須開車頭燈行駛，又道路交通管理處罰條例第四
    十二條、道路交通安全規則第一○九條第二款之所以要求汽
    車駕駛人行駛於調撥車道應開亮頭燈，其目的無非乃調撥車
    道僅於規定時間內，因應車流而將對向車道於調撥時間內調
    撥為同向車道，則相對於對向車道而言，調撥車道之車行方
    向係逆向行駛，為降低肇事可能性、保障行車安全，法令明
    定駕駛人有「開亮頭燈」之義務，而道路交通安全規則第一
    ○條係於九十四年五月二十五日經交通部以交路發字第○九
    四○○八五○二○號令、內政部臺內警字第○九四○一○○
    六○九號令修正發布第一○九條條文並自發布日施行，受處
    分人既為領有駕駛執照之駕駛人，於駕車行駛於道路上自應
    注意法規有無增修規定，且遵守道路交通規則，並無受處分
    人所辯其係七十七年取得駕照不知規定而有不遵守之餘地。
    又倘所有汽、機車駕駛人對於交通規則遵守與否，全憑主觀
    之認知以不知法規修正而恣意違反，則如何建立道路安全相
    關法規之公信力，交通安全之秩序亦將無從建立，其他用路
    人之生命、財產安全，將失去保障。故受處分人所辯之詞，
    委無可採。
(三)又按汽車駕駛人之行為經以科學儀器取得證據資料證明其行
    為違規，當場不能或不宜攔截製單舉發者，得逕行舉發；前
    項第七款之科學儀器應採固定式，並定期於網站公布其設置
    地點道路交通管理處罰條例聲明異議第七條之二第一項、第
    二項分別定有明文，本件違規行為之取證科學儀器是採固定
    式並於臺北縣政府警察局交通警察隊網站之數位錄影取締桿
    各路口告示牌設置表中公佈其設置地點，此有臺北縣政府警
    察局交通警察隊網站之數位錄影取締桿各路口告示牌設置表
    一份附卷可參，是本件以科學儀器取得證據資料逕行舉發方
    式於法並無不合，雖受處分人辯稱本件舉發已違反道路交通
    管理處罰條例第七條之二第三款而有違法舉發，且永和路中
    興路口拍照點前之「前有測速照相錄影舉發」標誌是九十八
    年十一月一日方掛上去云云，然道路交通管理處罰條例第七
    條之二第三款係僅針對「行車速度超過規定之最高速限或低
    於規定之最低速限」此種違規行為之特殊規定，並非所有以
    科學儀器取得證據資料逕行舉發者均適用之，受處分人就此
    容有誤會，至於該標誌係臺北縣政府警察局於九十七年一月
    間距攝影設備前約一百公尺處設置之警告標誌，而其設置是
    警告依速行駛與本件違規無涉，此亦有臺北縣政府警察局九
    十八年十二月十日北縣警交字第○九八○一八○二六三號函
    附卷可參，是受處分人所辯洵無足採。本件事證明確，受處
    分人所有如附表所示之違規行為堪以認定。
五、綜上所述，受處分人確有駕駛上開車輛於附表所示時、地行
    駛於道路上未依規定使用燈光之違規行為，從而原處分機關
    依道路交通管理處罰條例第四十二條、處理細則第四十三條
    、第四十四條及基準表之規定各裁處受處分人罰鍰一千二百
    元共三千六百元，核無違誤，是受處分人聲明異議為無理由
    ，均應予駁回。
據上論斷，應依道路交通案件處理辦法第十九條，裁定如主文。
中    華    民    國    98    年    12    月    30    日
                  交通法庭  法  官  黃紹紘
以上正本證明與原本無異。
如不服本裁定，應於送達後5日內，向本院提出抗告狀。
                            書記官  陳靜君
中    華    民    國    99    年    1     月    6     日
附表
┌─┬─────┬─────┬──────┬────┬────┬────┬───┐
│編│裁決書編號│違規時間、│原舉發機關及│違反法條│採證照片│舉發單送│附註  │
│號│、裁決日期│地點、應到│違規事實    │及裁罰金│或其他證│達情形、│      │
│  │及本院交聲│案日期及申│            │額      │據      │        │      │
│  │字號      │訴日期    │            │        │        │        │      │
├─┼─────┼─────┼──────┼────┼────┼────┼───┤
│一│北監自裁│九十八年│臺北縣政府│道路交│照片    │九十八年│      │
│  │字第裁四○│八月十三日│警察局交通警│通管理處│        │八月二十│      │
│  │－ＣＧ八○│八時二十八│察隊        │罰條例第│        │六日交付│      │
│  │○六一九三│分許      │汽車駕駛人│四十二條│        │郵寄，九│      │
│  │號        │臺北縣永│不依規定使用│罰鍰一│        │十八年八│      │
│  │九十八年│和市○○路│燈光        │千二百元│        │月三十一│      │
│  │十月二十三│與中興路街│            │        │        │日依法辦│      │
│  │日        │口前（調撥│            │        │        │理寄存送│      │
│  │九十八年│車道）    │            │        │        │達      │      │
│  │度交聲字第│九十八年│            │        │        │        │      │
│  │四一四二號│九月二十五│            │        │        │        │      │
│  │          │日        │            │        │        │        │      │
│  │          │九十八年│            │        │        │        │      │
│  │          │九月十一日│            │        │        │        │      │
├─┼─────┼─────┼──────┼────┼────┼────┼───┤
│二│北監自裁│九十八年│臺北縣政府│道路交│照片    │九十八年│      │
│  │字第裁四○│八月十七日│警察局交通警│通管理處│        │八月三十│      │
│  │－ＣＧ八○│八時四十二│察隊        │罰條例第│        │一日交付│      │
│  │一三六四八│分許      │汽車駕駛人│四十二條│        │郵寄，九│      │
│  │號        │臺北縣永│不依規定使用│罰鍰一│        │十八年九│      │
│  │九十八年│和市○○路│燈光        │千二百元│        │月三日依│      │
│  │十月二十三│與中興路街│            │        │        │法辦理寄│      │
│  │日        │口前（調撥│            │        │        │存送達  │      │
│  │九十八年│車道）    │            │        │        │        │      │
│  │度交聲字第│九十八年│            │        │        │        │      │
│  │四一四三號│九月三十日│            │        │        │        │      │
│  │          │九十八年│            │        │        │        │      │
│  │          │九月十一日│            │        │        │        │      │
├─┼─────┼─────┼──────┼────┼────┼────┼───┤
│三│北監自裁│九十八年│臺北縣政府│道路交│照片    │九十八年│      │
│  │字第裁四○│八月二十五│警察局交通警│通管理處│        │九月四日│      │
│  │－ＣＧ八○│日八時四十│察隊        │罰條例第│        │交付郵寄│      │
│  │二二一五五│五分許    │汽車駕駛人│四十二條│        │，九十八│      │
│  │號        │臺北縣永│不依規定使用│罰鍰一│        │年九月九│      │
│  │九十八年│和市○○路│燈光        │千二百元│        │日依法辦│      │
│  │十月二十三│與中興路街│            │        │        │理寄存送│      │
│  │日        │口前（調撥│            │        │        │達      │      │
│  │九十八年│車道）    │            │        │        │        │      │
│  │度交聲字第│九十八年│            │        │        │        │      │
│  │四一四四號│十月四日  │            │        │        │        │      │
│  │          │九十八年│            │        │        │        │      │
│  │          │九月十一日│            │        │        │        │      │
└─┴─────┴─────┴──────┴────┴────┴────┴───┘

司法院資訊處製作；財團法人民間司法改革基金會備份。
